臺灣高等法院刑事判決
110年度上易字第508號
上  訴  人  
即  被  告  彭雅各（原名彭柏蒼）



上列上訴人即被告因贓物案件，不服臺灣士林地方法院109年度
易字第348號，中華民國109年11月19日第一審判決（起訴案號：
臺灣士林地方檢察署109年度偵字第2451、4238、5591號），提
起上訴，本院判決如下：
    主  文
上訴駁回。
    事  實
一、緣林浩宇於民國108年12月11日下午5時40分許，在臺北市○○
    區○○○路○段000號前竊取洪○登所有之車號000-0000號普通重
    型機車（廠牌：三陽)後，騎乘該重型機車去找友人彭雅各
    （原名彭柏蒼），兩人於翌日（12日）清晨4時56分許共乘
    車號000-0000號普通重型機車由新北市○○區○○路000號前往
    淡水區北新路225號，林浩宇乃於108年12月12日清晨5時許
    ，在新北市○○區○○路000號旁竊得楊○庭所有之車號000-0000
    號大型重型機車（廠牌：宏佳騰)，彭雅各知悉前揭由林浩
    宇所持有之車號000-0000號普通重型機車應係林浩宇竊取所
    得之贓物，仍基於收受贓物之犯意，應林浩宇要求，在新北
    市○○區○○路000號附近收受前開車號000-0000號普通重型機
    車，將該機車騎乘至新北市淡水區紅樹林捷運站附近停放，
    再與林浩宇共同騎乘前開林浩宇甫竊取之車號000-0000號大
    型重型機車前往新北市三峽地區；林浩宇又於同日清晨6時4
    8分許，在新北市○○區○○路00號前竊取黃○龍所有之車號000-
    0000號大型重型機車（廠牌：YAMAHA），並棄置前揭車號00
    0-0000號大型重型機車，再與彭雅各共乘甫竊得之車號000-
    0000號大型重型機車前往新北市五股地區，林浩宇嗣於同日
    中午12時30分許，在新北市○○區○○路○段000巷○○○○○○○○○○○○
    ○○○號000-0000號大型重型機車(廠牌：BMW）後，彭雅各雖
    未參與竊盜犯行，惟仍在明知林浩宇持有之車號000-0000號
    大型重型機車係林浩宇竊取所得贓物之情況下，於同日中午
    ，基於收受贓物之犯意，在新北市○○區○○路○○○○○○○號000-0
    000號大型重型機車，並騎乘該機車返回其位於新北市淡水
    區北新路之住處，將該機車停放在新北市○○區○○路000巷0號
    前（林浩宇所涉竊盜等犯行，業經原審法院以109年度易字
    第57號判決確定）。嗣警於108年12月19日在新北市○○區○○○
    路○段00號前發現停放該處之車號000-0000號普通重型機車
    、於108年12月15日在新北市○○區○○路00巷○○○○○○○○○號000-
    0000號大型重型機車、於108年12月13日在新北市○○區○○路0
    00巷0號前發現停放該處之車號000-0000號大型重型機車，
    及於108年12月19日查獲林浩宇騎乘上揭竊得之車號000-000
    0號大型重型機車，經警調閱相關監視錄影後，循線查悉上
    情。
二、案經洪○登、黃○龍訴由新北市政府警察局淡水分局報告臺灣
    士林地方檢察署檢察官偵查起訴。
    理  由
一、證據能力
㈠按被告以外之人於審判外之陳述，雖不符前4條（刑事訴訟法第
  159條之1至第159條之4）之規定，而經當事人於審判程序同意
  作為證據，法院審酌該言詞陳述或書面陳述作成時之情況，認
  為適當者，亦得為證據；當事人、代理人或辯護人於法院調查
  證據時，知有第159條第1項不得為證據之情形，而未於言詞辯
  論終結前聲明異議者，視為有前項之同意，刑事訴訟法第159
  條之5第1項、第2項分別定有明文。上訴人即被告彭雅各於本
  院準備程序、審理程序經合法傳喚無正當理由未到庭，而本判
  決下列所引被告以外之人於審判外之供述證據，被告於原審準
  備程序及審理時就上開證據均未予爭執證據能力（見原審卷第
  77頁、第160至161頁)，檢察官於本院亦未爭執證據能力，迄
  於本院言詞辯論終結時，復未聲明異議，經本院審酌該等供述
  證據之作成情況，並無違法不當及證明力明顯過低之瑕疵，認
  以之作為證據應屬適當，復經本院依法踐行調查證據程序，揆
  諸前開規定，爰依刑事訴訟法第159條之5規定，認前揭證據均
  有證據能力。
㈡又本判決所援引之其他文書、物證，並無證據證明係公務員違
  背法定程序所取得，復無顯有不可信之情況或不得作為證據之
  情形，並經本院依法踐行調查證據程序，均具有證據能力。
二、認定事實所憑之證據及理由
　　被告經合法傳喚，無正當理由未於本院準備程序及審理期日
    到庭，惟其以上訴狀否認有如事實欄一所示之2次收受贓物
    犯行，辯稱略以：我沒有收受贓物，我有騎乘車子，但是我
    不知道是偷來的，2台車子都是這樣情形（見原審審易字卷
    第182頁)；當日林浩宇竊取之所有車輛，本人均不知情，非
    如原審判決所載之基於收受贓物之犯意，僅為至三峽友人處
    所之交通工具，本人縱使騎乘，也均由林浩宇要求所停放（
    見本院卷第25、27頁）等語。經查：
㈠上揭如事實欄一所示林浩宇頻繁換車、被告與之共乘，並先後
  將林浩宇持有之車號000-0000號機車騎乘至紅樹林捷運站附近
  停放、將林浩宇持有之車號000-0000號大型重型機車由五股騎
  乘至淡水，停放在新北市○○區○○路000巷0號前等客觀事實，業
  據被告供述在卷（見109年度他字第684號卷第7至9頁，109年
  度偵字第2451號卷第8至12、69至71、93至94頁，109年度偵字
  第4238卷第9至10、71至73頁；原審審易字卷第182頁、原審易
  字卷第74至77頁），有證人即偷竊機車者林浩宇證述（108年
  度偵字第18336號卷第17至20、130、161至163、184至185頁、
  109年度偵字第2451號卷第85至87頁）在卷可佐，並經證人即
  告訴人洪○登、證人即告訴人黃○龍證述遭竊事實（見108年度
  偵字第18336號卷第62至63、81至83頁），復有新北市政府警
  察局淡水分局扣押筆錄、洪○登所有車號000-0000號普通重型
  機車失竊案件基本資料詳細畫面報表、路口監視器錄影翻拍照
  片、員警尋獲洪○登失竊機車照片（108年度偵字第18336號卷
  第65至68、71、72至76頁，109年度偵字第2451號卷第40至44
  頁）、楊○庭所有車號000-0000號大型重型機車失竊案件基本
  資料詳細畫面報表、路口監視器錄影翻拍照片（108年度偵字
  第18336號卷第79、80頁，109年度偵字第2451號卷第45至46頁
  ）、黃○龍所有車號000-0000號大型重型機車失竊案件基本資
  料詳細畫面報表、路口監視器錄影翻拍照片、員警尋獲黃○龍
  失竊機車照片、贓物認領保管單（108年度偵字第18336號卷第
  84、85至90頁、109年度偵字第2451號卷第47至82頁，109年度
  偵字第4238號卷第19頁）、新北市政府警察局淡水分局扣押筆
  錄、贓物認領保管單、戴○琳所有車號000-0000號大型重型機
  車失竊案件基本資料詳細畫面報表、路口監視器錄影翻拍照片
  、員警尋獲戴○琳失竊機車照片（108年度偵字第18336號卷第9
  3至96、99、100、100至106頁、109年度偵字第2451號卷第53
  至55頁）、新北市政府警察局淡水分局轄內尋獲黃○龍LAE-192
  7號大型重機車案現場勘察報告、新北市政府警察局109年2月1
  0日新北警鑑字第1090215238號鑑驗書、內政部警政署刑事警
  察局109年1月8日刑紋字第1088029985號鑑定書（原審審易字
  卷第89至121 、123至125、127至133頁）等在卷足稽，此部分
  事實，首堪先予認定。
㈡被告雖以前詞否認有收受贓物之犯意，並於偵查中以其以為均
  係FOODPANDA食物外送的公司車等語置辯，然查：被告於原審
  時供稱：其與林浩宇是當兵同梯，退伍之後林浩宇先進去關，
  之後又換其進去關，出監之後才又聯絡，其跟林浩宇很要好，
  108年10月有聯繫上等語（見原審易字卷第74頁)，是被告知悉
  林浩宇曾有因案服刑之情；又依卷附監視錄影翻拍照片，被告
  及林浩宇當日所騎乘之普通重型機車、大型重型機車，無一設
  有FOODPANDA置物箱；審諸普通重型機車及大型重型機車均價
  值不斐，然林浩宇卻於事實欄一所示短短時間內，即有上揭所
  示隨時、隨地恣意頻繁多次換車之舉，明顯悖於常情，佐以被
  告行為時年已40歲，具有相當之工作經歷及社會閱歷，而被告
  亦自承之前沒有看過車號000-0000號普通重型機車，當日因為
  要去三峽，要走快速道路，必須改騎重機；車號000-0000號機
  車後座沒有FOODPANDA置物箱等語（見原審易字卷第75頁），
  證人林浩宇亦於偵查中證稱：被告雖然沒有跟我一起偷，但他
  知道機車都是偷來的等語（見108年度偵字第18336號卷第185
  頁），被告遽見林浩宇於清晨5時許為騎駛於快速道路，即於
  路邊隨意取得價格昂貴之大型重型機車代步，其主觀上對於林
  浩宇慣以竊取他人車輛代步之手法自屬心知肚明，當知林浩宇
  持有之車號000-0000號普通重型機車亦應係林浩宇竊取所得之
  贓物。再者，證人林浩宇證稱：其以破壞鎖頭後再把線拉出來
  剪開，重新接電發動之方式竊取車號000-0000號大型重型機車
  （見108年度偵字第18336號卷第20頁）、其將車號000-0000號
  機車電線拉出、用剪刀剪斷電線接起發動、貼紙是其撕的等語
  （見108年度偵字第18336號卷第162頁）；證人黃○龍於偵查中
  亦證稱：其遭竊之車號000-0000號大型重機被破壞鎖頭及彩貼
  、電線被剪斷等情（見108年度偵字第18336號卷第162頁），
  核與新北市政府警察局淡水分局刑案現場勘察報告及其所附照
  片1至10所示車號000-0000號機車之發動鑰匙孔、加油鑰匙孔
  遭破壞、發動電源線遭破壞露出等情（見原審審易字卷第91至
  99頁）相符，是車號000-0000號大型重型機車外觀上已明顯顯
  露贓車情狀，足認被告明知該車為林浩宇甫竊得之贓物。被告
  知悉林浩宇持有之車號000-0000號普通重型機車及車號000-00
  00號大型重型機車係林浩宇竊取所得，仍分別於事實欄一所示
  時、地收受而騎乘，主觀上具有收受贓物之犯意無訛，其以前
  詞否認知悉此2部機車為贓物，核屬事後飾卸避罪之詞，並非
  可採。
㈢綜上所述，本案事證明確，被告上開犯行均堪認定，應予依法
  論科。
三、法律適用
㈠核被告所為，均係犯刑法第349條第1項之收受贓物罪。被告所
  為上揭2次收受贓物犯行，侵害法益不同，時間、地點更屬有
  異，應係基於各別犯意所為，行為互殊，應予分論併罰。
㈡被告前於①91年間因搶奪案件，經臺灣臺北地方法院（下稱臺北
  地院）以91年度訴字第1016號判決判處有期徒刑4年，嗣經本
  院以92年度上訴字第340 號判決撤銷改判為有期徒刑3年4月，
  再經最高法院以92年台上字第2276號判決駁回上訴確定；於92
  年間，因偽造文書、竊盜、強盜等罪，經臺北地院以91年度訴
  字第1330號判決判處有期徒刑5月、4月、7年2月，嗣就偽造文
  書、強盜等罪上訴後，經本院以92年度上訴字第1145號案件受
  理後，偽造文書部分因撤回上訴而確定，強盜罪部分則經判決
  上訴駁回，再經最高法院以92年度台上字第6039號判決駁回上
  訴確定；上開案件經本院以92年度聲字第1464號裁定定應執行
  刑為有期徒刑10年10月，嗣經臺北地院以96年度聲減字第2339
  號裁定減刑（所犯強盜、搶奪罪部分依法均不予減刑）並定應
  執行刑為有期徒刑10年5月確定，於92年5月20日入監執行，99
  年4月28日假釋付保護管束出監；嗣因於保護管束期間再犯如
  下②所示之罪，經撤銷假釋，尚餘殘刑2年6月2日。②被告於99
  年間因竊盜案件，經臺北地院以99年度簡字第3006號判決判處
  有期徒刑5月確定；於同年間因施用毒品案件，經臺北地院以9
  9年度訴字第1538號判決判處有期徒刑6月、3月，經本院以99
  年度上訴字第4199號判決駁回上訴確定；於同年間因施用毒品
  案件，經原審法院以99年度審簡字第1541號判決判處有期徒刑
  6月確定；上開各罪經原審法院以100年度聲字第412號裁定定
  應執行刑為有期徒刑1年6月確定。前開①所示殘刑、②所示應執
  行刑接續執行，於100年6月10日入監，103年9月15日假釋付保
  護管束出監，並於104年3月13日保護管束期滿未經撤銷假釋視
  為執行完畢等節，有本院被告前案記錄表在卷可稽。被告於有
  期徒刑執行完畢後5年內故意再犯本案各罪，均已符合累犯之
  構成要件，惟考量被告前案所涉罪名、罪質均與本案相異，且
  前案判決日期距本案犯罪時間已間隔相當時日，難認有何內在
  關連性，況檢察官並未提出其他事證證明被告為本案犯行有何
  特別惡性或刑罰感應力薄弱之情形，為免與憲法上之罪責原則
  及罪刑相當原則相悖，爰依司法院大法官釋字第775 號解釋意
  旨及刑法第47條第1項規定，裁量不予加重所犯罪名之最低本
  刑，僅加重最高度刑。
㈢起訴意旨固指稱被告尚收受林浩宇自車號000-0000號大型重型
  機車上竊得之安全帽，供己騎戴使用等語，因認此部分亦涉犯
  刑法第349條第1項收受贓物罪嫌等語。惟查：被告雖自承其將
  車號000-0000號大型重型機車騎回淡水時，頭上戴的安全帽是
  林浩宇給的等語（見109年度偵字第4238號卷第66頁），證人
  林浩宇亦表示被告騎乘車號000-0000號大型重型機車時戴的安
  全帽是原本放在該機車上的等語（見109年度他字第684號卷第
  13頁），此外並有被告搭乘車號000-0000號大型重型機車前往
  五股、騎乘該機車返回淡水之監視器錄影畫面截圖及員警尋獲
  該機車時同時查獲之安全帽照片等件在卷可佐（見109年度偵
  字第2451號卷第47至51頁），惟證人即車號000-0000號大型重
  型機車車主黃○龍經員警通知到案說明時，並未陳稱其安全帽
  遭竊，尚表示尋獲上開機車時，車上放置的SOL全罩式安全帽
  非其所有等語（見108年度偵字第18336號卷第82頁），查證人
  林浩宇於108年11、12月間竊取之機車或機車相關物品甚多，
  其於109年3月10日偵訊時，距本案發生時已有相當時間間隔，
  對於竊取物品之來源、去向難認無記憶混淆之可能，應以車主
  即證人黃○龍所述較為可採，基此，尚難認被告有起訴書所指
  自林浩宇處收受「林浩宇自車號000-0000號大型重型機車上竊
  得安全帽等贓物」乙事，又被告騎乘車號000-0000號大型重型
  機車返回淡水時所戴的安全帽固非無贓物之可能，然因檢察官
  未能指明上開安全帽係何人所有，亦未能補足被害人相關資料
  ，是其所訴被告此部份犯行，顯無法特定或可得特定其被害人
  之犯罪要素，尚難僅以被告自白，即逕為對被告不利之認定，
  依本案事證，不能證明被告犯此部分犯罪，本應為無罪之諭知
  ，惟公訴意旨認被告此部分與上開認定有罪部分（收受車號00
  0-0000號大型重型機車贓物），有實質上一罪關係，爰不另為
  無罪之諭知。　　　
四、駁回上訴之理由
㈠原審以被告收受贓物等犯行均事證明確，適用刑法第349條第1 
  項、第47條第1項、第41條第1項前段、第51條第6款，刑法施
  行法第1條之1第1項等規定，以行為人之責任為基礎，審酌被
  告明知林浩宇提供之機車為贓物，竟仍予以收受而使用，不僅
  缺乏尊重他人財產權之觀念，更助長財產犯罪之不法風氣、增
  添失主取回之困難性，所為實有不該，惟幸該等機車均由員警
  查獲後發還予告訴人，有前揭贓物認領保管單在卷足考，堪謂
  已對其等所受損害於事後有一定填補；併參以被告犯後於原審
  終能坦承之態度，收受贓物後之使用方式、時間長短，暨其於
  原審審理時自陳之教育程度、家庭、經濟狀況等一切情狀（見
  原審卷第165頁），就被告2次收受贓物犯行均量處拘役55日，
  如易科罰金，以新臺幣（下同)1千元折算1日；再綜合斟酌其
  犯罪行為之不法與罪責程度，及施以矯正之必要性，審酌被告
  所為本案犯行均屬財產犯罪，犯罪行為態樣相同等節，衡以各
  罪原定刑期，進而為整體非難之評價，定其應執行刑為拘役10
  0日，如易科罰金，以1千元折算1日；並說明：被告因本案收
  受之車號000-0000號普通重型機車及車號000-0000號大型重型
  機車，各由告訴人洪○登、黃○龍領回等情，業經告訴人2人陳
  明在卷，並有贓物認領保管單存卷可考，業如上述，是本件無
  再就被告之犯罪所得予以宣告沒收或追徵之必要。核其認事用
  法俱無違誤，量刑亦無不當。
㈡按證據之取捨及證據證明力如何，均屬事實審法院得自由裁量
  、判斷之職權，苟其此項裁量、判斷，並不悖乎通常一般之人
  日常生活經驗之定則或論理法則，且於判決內論敘其何以作此
  判斷之心證理由者，即不得任意指摘其為違法（最高法院91年
  度台上字第2395號判決參照）。本件被告提起上訴執前詞否認
  犯罪，惟就如何認定被告犯收受贓物罪之理由，業經原審詳予
  論述證據及憑以認定事實之理由，並經本院補充說明如上，被
  告上訴否認犯罪，指摘原判決不當，尚非可採，被告上訴無理
  由，應予駁回。
五、被告經合法傳喚，於本院審理期日無正當理由未到庭，爰不
    待其陳述，逕行判決。　　　　
據上論斷，應依刑事訴訟法第371條、第368條，判決如主文。
本案經檢察官黃德松提起公訴，檢察官孫治遠到庭執行職務。
中　　華　　民　　國　　110 　年　　8 　　月　　26　　日
                  刑事第十八庭  審判長法  官  何俏美
                                      法  官  陳海寧
                                      法  官  葉乃瑋
以上正本證明與原本無異。
不得上訴。
                                      書記官  程欣怡
中　　華　　民　　國　　110 　年　　8 　　月　　26　　日
附錄：本案論罪科刑法條全文　　　　　　　　　　　　　　　
中華民國刑法第349條
收受、搬運、寄藏、故買贓物或媒介者，處五年以下有期徒刑、
拘役或科或併科五十萬元以下罰金。
因贓物變得之財物，以贓物論。